臺灣桃園地方法院刑事判決　　　　 94年度簡上字第148號
上　訴　人　台灣桃園地方法院檢察署檢察官
被　　　告　乙○○　男　55歲（民國○○年○○月○○日生）
　　　　　　　　　　　6號
上列被告因偽造文書案件，經本院93年度壢簡字第一三六號，民
國93年11月26日第一審判決（檢察官聲請簡易判決處刑案號：92
年度偵字第8477號）後，被告不服上訴，本院第二審合議庭判決
如下：
    主  文
上訴駁回。
    事  實
一、乙○○與曹維義合資設立桃聖聯合股份有限公司（下稱桃聖
    公司），擔任代表人，為從事公司代表人業務之人，因該公
    司經營不善，曹維義不知去向，明知未曾召開該公司臨時股
    東會議，仍於民國九十年四月間，在桃園縣桃園市○○路○
    段一０五號二樓建大聯合會計師事務所，委託不知情之會計
    人員，製作桃聖公司臨時股東會議議事錄，登載九十年三月
    九日由渠擔任主席召開桃聖公司臨時股東會，股東七人出席
    決議解散該公司等不實事項，於九十年四月六日持向經濟部
    中部辦公室，申辦解散該公司獲准，足生損害經濟部中部辦
    公室對於公司登記管理之正確性。
二、案經桃聖公司股東甲○○告發台灣桃園地方法院檢察署檢察
    官偵辦。
    理  由
一、上開犯罪事實，業據被告乙○○於檢察官偵訊及本院審理中
    坦承不諱，核與證人甲○○於檢察官偵訊中之證述情節相符
    ，復有桃聖公司八十七年二月間設立登記資料（含事項卡、
    董事、監察人名單、公司章程、股東名簿、發起人臨時會議
    紀錄、董事會議紀錄、設立登記申請人、資本額查核報告書
    、股東繳納股款明細表、委託書、資產負債表、存摺、股東
    身分證等影本）、八十七年五月間之公司變更登記資料（負
    責人變更為被告），以及九十年三月九日股東臨時會議事錄
    、解散登記申請書、登報資料、委託書、經濟部中部辦公室
    同年四月六日准予登記函稿、九十二年九月二十四日經中
    辦三字第０九二三０九二０八四０號書函各一件附卷可稽。
    再被告自承：本件係由伊決定辦理解散登記，並未通知董事
    曹維義、董昭貴、股東甲○○等語（偵卷第一０五頁參照）
    ，亦即其未依法定程序召集董事會議、臨時股東會議，即擅
    自委請不知情之會計人員，製作該公司臨時股東會議議事錄
    ，登載九十年三月九日由渠擔任主席召開桃聖公司臨時股東
    會，股東七人出席決議解散該公司等不實事項，而持向經濟
    部中部辦公室申辦解散該公司，並於九十年四月六日獲准登
    記，是被告明知為不實之事項，而登載於其業務上作成之文
    書，事證明確，犯行堪以認定，應予依法論科。
二、按刑法上所謂業務，係以事實上執行業務者為標準，即指個
    人基於其社會地位，以反覆執行同種類之行為為目的之社會
    活動而言；至於執行此項業務，有無報酬，是否賴以為生，
    均與業務之成立無關。刑法第二百十五條所謂業務上作成之
    文書，係指從事業務之人，本於業務上作成之文書者而言；
    倘非本於其業務上之行為關係所作成之文書，即非此所謂之
    「業務上作成之文書」（最高法院二十九年上字第三三六四
    號、四十七年台上字第五一五號判例、九十年度台上字第五
    ０七二號判決意旨參照）。本件被告乙○○自八十七年五月
    間已經變更登記為桃聖公司董事長，並實際經營該公司，而
    召集股東會議、制作議事錄並向主關機關申辦登記為其執行
    業務之一部分，該項議事錄自屬本於其業務上之行為關係所
    作成之文書，被告明知並未召集股東會依法決議解算公司，
    竟擅將該議事錄登載不實之事項，進而持向主管機關辦畢公
    司解散登記以為行使，足以生損害於主管機關對於該公司登
    記管理之正確性已明，應有行使業務上登載不實文書之罪責
    。核被告所為，係犯刑法第二百十六條之行使刑法第二百十
    五條之業務上登載不實之文書罪。原審以被告乙○○行使從
    事業務之人，明知為不實之事項，而登載於其業務上作成之
    文書，足以生損害於公眾（原判決誤植為他人，容為筆誤應
    予更正），所犯為上揭法條之罪，並審酌被告犯罪之目的、
    動機、手段、智識程度、品行、犯罪所生危害、犯後坦承犯
    行等一切情狀，量處有期徒刑二月，並依法諭知易科罰金之
    折算標準，核其認事用法並無違誤，量刑亦屬妥適。檢察官
    循告訴人之請求提起上訴，無非以被告偽造股東會紀錄，損
    及股東權益，被告欺負告發人，原審量刑過輕等語。惟就被
    告登載不實股東會議事錄並辦畢登記一節，事證已明，業經
    原審量處相當罪刑在案，已如上述。至告發人股東權益有無
    受如何損害，相關董事執行業務應否負損害賠償責任等，宜
    由個別股東與該公司、董事循民事程序妥為解決，究非本件
    刑事程序所得釐清，應予敘明。是本件上訴，核屬無理由，
    應予駁回。
據上論斷，應依刑事訴訟法第455 條之1 第3 項、第364 條、第
368 條，判決如主文。
本案經檢察官張啟聰到庭執行職務。
中　　華　　民　　國　　94　　年　　7 　　月　　8 　　日
                  刑事第四庭  審判長法  官　陳世宗
                                    法  官  蘇昭蓉
                                    法  官  李昆南
以上正本證明與原本無異。
本件不得上訴。
                                    書記官  郭中明
中　　華　　民　　國　　94　　年　　7 　　月　　8 　　日
附本案論罪科刑法條：
刑法第216條（行使偽造變造或登載不實之文書罪）
行使第二百十條至第二百十五條之文書者，依偽造、變造文書或
登載不實事項或使登
載不實事項之規定處斷。
刑法第215條（業務上文書登載不實罪）
從事業務之人，明知為不實之事項，而登載於其業務上作成之文
書，足以生損害於公眾或他人者，處三年以下有期徒刑、拘役或
五百元以下罰金。
